臺灣高等法院刑事判決　　　　　　　　　九十年度上易字第四二六九號
　　上　訴　人　台灣桃園地方法檢察署檢察官
　　被　　　告　乙○○
　　選任辯護人　吳德讓律師
右上訴人，因被告傷害等案件，不服臺灣桃園地方法院，九十年度易字第一二四六號
，中華民國九十年八月二十四日第一審判決（起訴案號：臺灣桃園地方法院檢察署八
十九年度偵字第一五三五九號）提起上訴，本院判決如左：
    主      文
原判決撤銷。
乙○○共同傷害人之身體，處有期徒刑月，如易科罰金以佰元折算壹日。
    事      實
一、乙○○因認其妻劉素蓮與甲○○有姦情（二人業經原審於九十年三月二十八日各
    處通姦、相姦罪有期徒刑四月在案）乃於民國八十九年五月二十日邀集張有富及
    另四名不詳姓名成年男子基於普通傷害之共同犯意至桃園縣平鎮市○○路二三八
    巷二十五號住處迨同日下午一時許，劉素蓮偕甲○○返回該處（認為乙○○開大
    卡車上班在外）為乙○○等人守候撞見，即推由該四名不詳姓名男子出手毆打甲
    ○○，致甲○○受有右眼部挫傷併上眼臉兩處裂傷（一．一×○．六公分）（○
    ．九×○．四公分）及上下眼臉周圍瘀腫（五×二．五公分）、胸部背部右膝挫
    傷。並逼令甲○○依渠等所述內容書寫切結書及本票五紙共新台幣（下同）二百
    七十五萬元，另以九六年份福特一、五○○西西折抵二十萬元及當場付五萬元充
    作損害賠償，而以強暴脅迫方法使人行無義務之事。隨後相偕至桃園市吳德讓律
    師事務所繕打協議書。
二、案經甲○○訴由台灣桃園地方法院檢察署檢察官偵查起訴。
    理      由
一、訊據被告乙○○固不否認告訴人甲○○有簽發本票、交付現金小客車及書立切結
    書協議書之情事，惟矢口否認有犯傷害、強制罪之犯行，辯稱：伊指摘告訴人與
    劉素蓮有染，他否認，當場播放錄音帶，他無從抵賴，答應賠償自書切結書有欠
    完整，才相偕至律師事務所繕打協議書、簽本票，現款亦是他去領過來，汽車讓
    渡書也是他自己寫的，張有富跛足，不可能打人，告訴人之傷絕非其造成云云。
二、經查：
  (一)右揭事實迭據告訴人甲○○指訴綦詳，並有壢新醫院及行政院衛生署桃園醫院診
    斷書各一份可證，另證人劉素蓮亦證述在現場見到甲○○有受傷，可徵傷情非假
    造，至於切結書及答應賠償三百萬元而簽發本票五張，固出於告訴人親筆，然被
    告及其他五位友人，若未施強暴脅迫行為，以告訴人月入三萬元，焉有願意賠償
    能力所不及之金額，再者告訴人於同年月三十一日即以存證信函致被告聲明撤銷
    非出於自由意志之意思表示，此有卷附存證信函影本可稽。
  (二)今被告雖否認有另四位不知姓名成年男子參與，另以張有富係跛腳不可能打人，
    然告訴人確在被告住處造成傷情且被強制答應賠償三百萬元簽發五張本票。告訴
    人既指被告與跛腳之張有富在場未動手，則指稱遭另四名不知姓名成年男子（其
    中一人自稱劉姓）應為實情，堪予採信，至於被告之前妻劉素蓮子女黃晨斌、黃
    勝德於原審證述除被告與張有富外，別無他人，應係在父母導引下迴護被告之詞
    ，並無可採（見原審卷第八十三頁劉女在原審九十年八月十日筆錄問何以在檢方
    所述不符指稱．．．告訴人有告訴我他會負責，告訴人答應會跟我在一起，要求
    我出庭時要配合這樣說）而事實上劉素蓮與被告離婚後，告訴他人並未與劉女在
    一起，可徵有所悔恨，不再配合告訴人之指述。
  (三)綜上所証，被告與張有富及另四位不詳姓名成年男子，事先謀議對告訴人下手，
    推由另四位不詳姓名成年男子著手犯罪，預留跛足之張有富在場為證，被告又未
    動手，藉以脫身，本院既已查明真相，所辯均無可採，依前述事證被告為共同正
    犯，罪證已足，犯行洵堪認定。
三、核被告前開行為，係犯刑法第二百七十七條第一項之傷害罪及同法第三百零四條
    第一項之強制罪。被告與張有富及另四位不詳姓名成年男子彼此間有犯意聯絡及
    行為分擔均屬共同正犯。被告所犯二罪有方法結果之牽連關係，應從一重依傷害
    罪處斷。
四、原審以告訴人之指訴有與真實及經驗事理之上不符之瑕疵，傷情無從證明被告所
    為，簽署切結書、本票交付自小客車現款五萬元非傷害及強制行為所致因而為無
    罪之諭知，雖非無見，惟查：(一)取捨證據應符合經驗倫理法則，告訴人之傷情有
    診斷書可憑，且在被告宅中造成焉可以指陳犯罪人數不合而不採信診斷證明書(二)
    證人劉素蓮及子女證言，不可遽信，夫妻離婚子女交被告監護，既屬年幼，自己
    經父母事證迴護被告，而劉素蓮離婚後，告訴人並未負責已有悔恨，所言亦在迴
    護被告，至於劉永富本身為共犯結構所述亦難盡信，公訴人上訴意旨據以指摘原
    判決未當，非無理由，爰將原判決撤銷改判，審酌告訴人與被告之妻通姦被知悉
    才引發傷害強制犯行，告訴人與有過失，斟酌造成損害，犯罪動機、手段及犯罪
    後之態度等一切情狀，量處如主文第二項所示之刑，並諭知易科罰金之折算標準
    。
五、公訴意旨另指：乙○○復強令甲○○隨同渠等至桃園市○○路吳德讓律師事務所
    ，簽立協議書一紙及簽發面額五十萬元本票四張、七十五萬元本票一張、交付現
    金五萬元及自小客車一輛以作為通姦和解，亦認此部分有強制罪犯行。查證人即
    正理法律事務所負責人賴君毅於原審結證：「被告、告訴人、張有富及劉素蓮及
    其弟弟等人在場未見他人，而當時伊往中正機場送客，趕回來他們已談妥等簽協
    議書、離婚書、汽車過戶書，所談內容伊不清楚」「簽立本票金額很大，我問告
    訴人是否請父母出面，他表示自己可以想辦法，當天他自己去提款，我問他有否
    遭仙人跳，他說沒有」等語，事務所打字小姐簡伶玲於原審證稱：當天我只負責
    打字，協議的過程是我的老闆跟他們談，印象中只有四、五個人」可徵在事務所
    係以切結書為藍本再繕打為協議書，並無該四名不詳姓名成年男子隨行，亦無強
    暴脅迫情形，又告訴人已在被告住處寫好切結書簽發本票，移至律師事務所改製
    正式文件，直接施暴之四名男子未隨行，告訴人之前往，應未受強脅，無證據證
    明此部分係犯罪行為，然此部分與論罪事實，公訴人認為實質一罪，爰不另作無
    罪之諭知，併此敘明。
據上論斷，應依刑事訴訟法第三百六十九條第一項前段、第三百六十四條、第二百九
十九條第一項前段，刑法第二十八條、第二百七十七條第一項前段、第三百零四條第
一項、第五十五條、第四十一條第一項前段，罰金罰鍰提高標準條例第一條前段、第
二條判決如主文。
本案經檢察官李良忠到庭執行職務。
中    華    民    國    九十一    年      一        月      三十        日
                          臺灣高等法院刑事第十八庭
                              審判長法  官  吳      敦
                                    法  官  劉  慧  芬
                                    法  官  吳  明  峰
右正本證明與原本無異。
不得上訴。
                                    書記官  李  華  安
中    華    民    國    九十一    年      二        月       一         日
附錄：本案論罪科刑法條全文
刑法第二百七十七條第一項
傷害人之身體或健康者，處三年以下有期徒刑，拘役或一千元以下罰金。
